臺灣新北地方法院行政訴訟判決
111年度交字第460號
原      告  葉燦賢
被      告  新北市政府交通事件裁決處
                    設新北市○○區○○路○段000號2樓
代  表  人  李忠台（處長）
                    住同上
訴訟代理人  黃曉妍  律師 
上列當事人間因交通裁決事件，原告不服被告民國111年6月6日
新北裁催字第48-CX0000000號裁決，向本院提起行政訴訟，本院
判決如下：
    主  文
一、原告之訴駁回。
二、訴訟費用新臺幣參佰元由原告負擔。
    事實及理由
壹、程序方面：原告不服被告所為道路交通管理處罰條例第8條
    的裁決而提起撤銷訴訟，依行政訴訟法第237條之1，應適用
    交通裁決事件訴訟程序。本件因卷證資料已經明確，且本院
    就被告已提出之採證光碟（被告並以證物送達原告表示意見
    ），而法院就該光碟（準文書證據）擷取光碟之錄影畫面為
    照片（文書證據），乃為該採證光碟內容原物之客觀展現，
    並無法院為主觀體會後為勘驗內容之描述記載，並非為勘驗
    之調查新證據，且該光碟（內容）被告既已送達原告表示意
    見，已為程序保障，且為避免當事人開庭之勞費及訴訟經濟
    ，依該卷證資料已經明確，本院依同法第237條之7規定之裁
    量，於是不經言詞辯論，直接裁判。
貳、實體方面：
一、爭訟概要：緣原告於民國111年4月12日8時9分許，駕駛名下
    車牌號碼000-0000號大型重型機車（下稱系爭機車）而行經
    新北市五股區臺64線(西向8.8公里)處時，因有「大型重型
    機車行駛快速公路，同車道併駛」之違規行為，由民眾於11
    1年4月13日檢具違規影片向警察機關檢舉，經新北市政府警
    察局蘆洲分局查證違規屬實，於111年5月3日填製新北市警
    交大字第CX0000000號舉發違反道路交通管理事件通知單予
    以舉發，案件於舉發同日移送被告，並於111年5月5日合法
    送達原告，原告於111年5月20日提出申訴（未依道路交通管
    理處罰條例第85條第1項規定辦理歸責實際駕駛人事宜），
    嗣經被告調查認定原告有上開違規行為，乃依道路交通管理
    處罰條例第33條第1項第3款及違反道路交通管理事件統一裁
    罰基準表規定，以111年6月6日新北裁催字第48-CX0000000
    號違反道路交通管理事件裁決書（下稱原處分），裁處原告
    罰鍰新臺幣（下同）4,000元。原告不服，遂提起本件行政
    訴訟。
二、原告主張及聲明：
㈠、主張要旨：
⑴、當時在中山橋上引道併入64號公路時，前方嚴重塞車且又停
    止狀態，前方小客車也向左停靠，並且讓我在右後方先行駛
    離過去，我想不讓後方造成車流堵塞，所以我就從旁邊行駛
    過去了，而且也沒有行駛於路肩上。
⑵、看影像發現當時在我左前方的小客車確實是為停止狀態，在
    我要從小客車的右側（原告誤載為左側）行駛至一半時，小
    客車就已緩慢的速度起步行駛，後來於小客車前方緩慢的併
    回車道，隨即和我左側方又併回同一車道。
㈡、聲明：⑴原處分撤銷。⑵訴訟費用由被告負擔。
三、被告答辯及聲明：
㈠、答辯要旨：
⑴、審諸「大型重型機車行駛於快速公路，禁止同車道併駛或超
    車」之規範目的，應係衡量大型重型機車之車身相較於同為
    行駛於快速公路之小型車為小，但其引擎馬力及機動性仍高
    ，故為避免其利用車道之車輛餘隙行駛導致行車安全之危害
    ，乃禁止其於同車道併駛或超車。
⑵、經檢視本件違規影片內容(附件一「影片.avi」，畫面時間: 
    08:09:54至08:09:55)及影像截圖(被證6)，原告確有騎乘系
    爭機車行經於五股區臺64線西向8.8公里處，系爭路段最右
    側畫有路面邊線，參考上述設置規則，該標線係用於指示路
    肩或路面外側邊緣之界線，故可知該路段最外側車道為路肩
    ，而向左則以車道線劃分為內外兩車道，於檢舉影像中可見
    原告駕駛系爭機車自檢舉人車輛右後方出現，並與原以行駛
    於車道上之檢舉人車輛及其前方一台銀色自小客同時並行於
    外側車道上，此與原告起訴狀中所陳:「前方小客車也向左
    靠並且想讓我在右後方先行駛離，因不想造成後方車流堵塞
    ，所以從旁邊行駛過去，而且也沒有行駛於路肩上」等語並
    無二致，核其行為確實違反上開管制規則關於大型重型機車
    行駛於快速公路禁止同車道併駛之規定，自屬處罰條例第33
    條第1項第3款欲規範之違規態樣，被告據此作成裁罰處分，
    應無違誤。
⑶、原告固以:「當時車道小型車向左靠欲讓其先行，為免造成後
    方車輛堵塞，故從旁邊行駛過去」等語為辯，然本件原告所
    有大型重型機車，既已適用小型車之相關規定，遇道路交通
    壅塞時即應依車道於汽車後連貫暫停，不得依因其車體體積
    較一般行車小，而利用同車道之空隙以與原車道行駛車輛併
    行之姿通過，不問前方小客車是否有讓其先行之舉止，均需
    遵守規定於車流中依序通過，而非以併駛之方式為之，故原
    告主張並不影響本件違規事實成立之認定，原處分自應予以
    維持。
⑷、再者，原告既為合法考領機車駕駛執照之人，有機車車籍查
    詢資料及駕駛人基本資料為憑（被證7），其對上述規定應
    知之甚詳，並應確實遵守。是原告前揭所述，無非單方所執
    之詞，委無足取。
㈡、聲明：⑴駁回原告之訴。⑵訴訟費用由原告負擔。
四、爭點：
　　原告駕駛系爭機車是否有原處分所指「大型重型機車行駛快
    速公路，同車道併駛」之違規事實？原告主張：看影像發現
    當時在我左前方的小客車確實是為停止狀態，在我要從小客
    車的右側行駛至一半時，小客車就已緩慢的速度起步行駛，
    後來於小客車前方緩慢的併回車道，隨即和我左側方又併回
    同一車道等語，是否有理可採？
五、本院之判斷：
㈠、前提事實：爭訟概要欄所載之事實，除上開爭點外，其餘事
    實業據原告於起訴狀所不爭執，且有民眾檢舉明細、新北市
    警交大字第CX0000000號舉發違反道路交通管理事件通知單
    、案件移送記錄及合法送達資料、原告111年5月20日申訴書
    、新北市政府警察局蘆洲分局111年6月6日新北警蘆交字第1
    114446954號函、新北裁催字第48-CX0000000號違反道路交
    通管理事件裁決書及合法送達證書、新北市政府警察局蘆洲
    分局111年8月1日新北警蘆交字第1114454842號函、違規擷
    取照片、機車車籍查詢資料及駕駛人基本資料、採證光碟（
    見本院卷第53頁至第79頁）附卷可憑，自堪認定。
㈡、應適用之法令：
⑴、高速公路及快速公路交通管制規則第20條第1 項第1 款：
    大型重型機車行駛於快速公路，除本規則另有規定外，應比
    照小型車行駛規定，並應遵守下列規定：一、禁止同車道併
    駛或超車。
⑵、道路交通管理處罰條例第7 條之1 ：
　　對於違反本條例之行為者，民眾得敘明違規事實或檢具違規
    證據資料，向公路主管或警察機關檢舉，經查證屬實者，應
    即舉發。但行為終了日起逾7日之檢舉，不予舉發。
⑶、道路交通管理處罰條例第33條第1 第3 款：
    汽車行駛於高速公路、快速公路或設站管制之道路，不遵使
    用限制、禁止、行車管制及管理事項之管制規則而有下列行
    為者，處汽車駕駛人新臺幣三千元以上六千元以下罰鍰：三
    、未依規定行駛車道。
⑷、按「本細則依道路交通管理處罰條例第九十二條第四項規定
    訂定之。」、「處理違反道路交通管理事件之程序及統一裁
    罰基準，依本細則之規定辦理。前項統一裁罰基準，如附件
    違反道路交通管理事件統一裁罰基準表。」，違反道路交通
    管理事件統一裁罰基準及處理細則第1條、第2條第1項、第2
    項分別亦有明定，是違反道路交通管理事件統一裁罰基準及
    處理細則即係基於法律之授權所訂定，而該處理違反道路交
    通管理事件之統一裁罰基準（即「違反道路交通管理事件統
    一裁罰基準表」）已考量「違反事件」、「法條依據」、「
    法定罰鍰額度或其他處罰」、「違規車種類別或違規情節」
    、「期限內繳納或到案聽候裁決者」、「逾越應到案期限30
    日內，繳納罰鍰或到案聽候裁決者」、「逾越應到案期限30
    日以上60日以內，繳納罰鍰或到案聽候裁決者」、「逾越應
    到案期限60日以上，繳納罰鍰或逕行裁決處罰者」等因素，
    作為裁量之標準，並未違反授權之目的及裁量權之本質，是
    其不僅直接對外發生效力，且被告亦應受其拘束而適用之。
㈢、經查，依前揭違規擷取照片所示（見本院卷第73至74頁）於
    上開時、地，系爭機車所行駛之路面經劃設有車道線而劃分
    為二線車道，系爭機車於111年4月12日8時9分55秒內，行駛
    於外側車道，沿同車道檢舉人車輛及前方車牌號碼0000-00
    號小客車（下稱Ａ車）之右側方通過而超前，又當時車流雖
    壅塞而車輛走走停停，惟依Ａ車行駛經過之標線長度、現場
    周遭景物相互比對之結果，明顯可知系爭機車行駛於Ａ車之
    右側方時，Ａ車正值緩速行駛，而非處於停止之狀態，事屬
    甚明。準此上情，現場為二線車道，且當時車流壅塞、車輛
    走走停停，而非處於持續停止之狀態，並於系爭機車行駛至
    Ａ車之右側方時，可知Ａ車有行駛移動之事實，復為原告主張
    自承其要從小客車的右側行駛至一半時，小客車就已緩慢的
    速度起步行駛屬實；則原告駕駛系爭機車確與Ａ車有呈現併
    駛之狀態無訛，縱使現場塞車走走停停且Ａ車當時甫起步行
    駛因而車速緩慢，仍無從解免原告確已違反不得併駛義務之
    行政法上責任，則被告據之認定原告駕駛系爭機車而有「大
    型重型機車行駛快速公路，同車道併駛」之違規行為，乃以
    原處分裁處原告前揭處罰內容，觀諸前開規定，依法洵屬有
    據。是原告主張：左前方的小客車確實是為停止狀態，在我
    要從小客車的右側行駛至一半時，小客車就已緩慢的速度起
    步行駛，後來於小客車前方緩慢的併回車道云云，如前所述
    既無解於併駛違規之認定，自不可採。
㈣、本件判決基礎已經明確，兩造其餘的攻擊防禦方法及訴訟資
    料，經本院斟酌後，核與判決結果不生影響，無一一論述及
    調查之必要，一併說明。
六、結論：原處分並無違誤，原告訴請撤銷為無理由，應予駁回
    。本件第一審裁判費300元，依法由原告負擔。
七、依行政訴訟法第195條第1項後段、第236條、第98條第1項前
    段、第237條之8第1項、第237條之9第1項，判決如主文。
中    華    民    國   111    年    11    月    11    日
                  行政訴訟庭  法  官  陳伯厚
一、上為正本係照原本作成。
二、如不服本判決，應於判決送達後20日內，向本院提出上訴狀
    並表明上訴理由（原判決所違背之法令及其具體內容或依訴
    訟資料可認為原判決有違背法令的具體事實），其未載明上
    訴理由者，應於提出上訴後20日內向本院補提理由書（上訴
    狀及上訴理由書均須按他造人數附繕本，如未按期補提上訴
    理由書，則逕予駁回上訴），並應繳納上訴裁判費新臺幣75
    0元。
                              書記官  陳柔吟
中　　華　　民　　國　　111 　年　　11　　月　　11　　日